臺灣嘉義地方法院刑事判決
109年度易字第721號
公  訴  人  臺灣嘉義地方檢察署檢察官
被      告  郭建廷


選任辯護人  陳國瑞律師
上列被告因違反毒品危害防制條例案件，經檢察官提起公訴（10
9年度毒偵字第1388號），本院判決如下：
    主  文
郭建廷施用第二級毒品，處有期徒刑陸月，如易科罰金，以新臺
幣壹仟元折算壹日。
    犯 罪 事 實
一、郭建廷於民國109年10月20日15時20分採尿前回溯96小時內
    某時，基於施用第二級毒品甲基安非他命之犯意，在不詳地
    點，以不詳方式，施用甲基安非他命1次。嗣於109年10月20
    日15時20分，郭建廷因另案向臺灣嘉義地方檢察署（下稱嘉
    義地檢署）觀護人室報到並接受採尿，送驗結果呈現甲基安
    非他命陽性反應，因而查悉上情。
二、案經嘉義地檢署觀護人室簽分後由該署檢察官偵查起訴。
    理  由
一、本案以下作為判決基礎所引用的證據，檢察官、被告郭建廷
    及辯護人均同意作為證據（本院卷68至69頁），本院審酌該
    等證據之取得，並無違法或不當等不適宜作為證據的情形，
    自均具有證據能力。
二、被告固坦承有於上揭時、地接受採尿，以及驗尿結果呈甲基
    安非他命陽性反應之事實，惟矢口否認有何施用第二級毒品
    犯行，辯稱：這是吃醫院開的藥所引起的，因為驗尿前我剛
    出院，有吃心臟科、肝膽胃腸科、精神科的藥，我沒有施用
    甲基安非他命云云。辯護人則以：被告所服用的藥物跟甲基
    安非他命的化學式是相同或類似，且被告明知要去觀護人室
    接受採尿，怎麼可能在驗尿之前去施用，顯然不合常理。又
    被告有心臟病，倘若施用甲基安非他命，將會危害自己生命
    ，被告沒有必要施用。此外，被告於108年6月17日拿精神科
    醫師開立之Methylphenidate藥物，後於109年12月30日再次
    拿藥，顯然被告於109年年底時，快要吃完該藥物，這是合
    理的，不能逕認被告於驗尿前早已服完該藥物。本案應為無
    罪之諭知等語置辯。
三、本院認定事實所憑之證據及理由：
  ㈠被告因另案於109年10月20日15時20分至嘉義地檢署觀護人室
    接受採尿，檢驗結果呈現甲基安非他命陽性反應，檢出濃度
    為1181ng/mL等情，此有嘉義地檢署觀護人室採尿交辦單、
    個案採尿情形報告書、施用毒品犯尿液檢體監管紀錄表、台
    灣檢驗科技股份有限公司濫用藥物實驗室（高雄）出具之濫
    用藥物檢驗報告等資以佐證（毒偵卷5至11頁）。又上開檢
    驗結果係以「氣相層析/質譜儀法」作為確認檢驗之方式，
    其檢驗結果應不致有「偽陽性」之情形；另毒品施用後於尿
    液中可檢出之時間，受施用劑量及頻率、施用方式、飲用水
    之多寡、個人體質及其代謝情況等因素影響，因個案而異，
    而一般施用甲基安非他命後，必須經過96小時，始能從人體
    尿液中完全排出。上開各情均為法院辦理刑事案件時，職務
    上所周知之事實，故被告應係於109年10月20日15時20分許
    ，在嘉義地檢署觀護人室接受採尿前回溯96小時內，施用甲
    基安非他命無訛。
  ㈡被告及辯護人雖以前詞置辯，惟查：
　　⒈被告於109年11月24日在偵查中供稱因當時住院有服用醫師
      所開之藥物，並提出診斷證明書3紙（毒偵卷25至31頁）
      ，欲證明其所述為真。而依上揭診斷證明書之記載，被告
      於109年7月至109年11月17日係服用「得喜胃通、加斯克
      兒、秘福、雅施達、心全錠、冠脂妥」等藥物。然經檢察
      官函詢法務部法醫研究所後，該所回覆略以：這些藥物，
      使用後不會代謝成安非他命、甲基安非他命成分，因此使
      用上述藥物後，尿液以氣相層析質譜分析法或液相層析質
      譜分析法檢測，不會產生甲基安非他命及安非他命陽性反
      應之結果等情，有該所109年12月2日法醫毒字第10900086
      440號函在卷可憑（毒偵卷35頁）。是以被告辯稱係因服
      用上揭藥物導致尿液檢驗結果呈甲基安非他命陽性反應云
      云，不足採信。
　　⒉被告於本院審理時另提出新的診斷證明書，其上記載被告
      於108年6月11日、108年6月17日、109年12月30日曾至真
      善渼診所拿精神科藥物即Methylphenidate（本院卷47頁
      ）。被告在本院於109年12月10日收案，且檢察官起訴書
      已明確記載被告於偵查中所提出之上揭抗辯不足採信後，
      旋於同年月30日至真善渼診所拿上開精神科藥物，並持之
      作為本案抗辯未施用甲基安非他命之證據。就被告提出新
      抗辯、就診領藥之時機來看，已難認其所辯為真。又被告
      係於109年10月20日接受採尿，故其於同年12月30日該次
      所領之藥物，顯與本案無涉。另被告到庭供稱：我從109
      年7月開始每天吃精神科的藥，1次領20天份等語（本院卷
      70頁），是縱使被告於108年6月17日所領的藥物，當時均
      未服用，全部都留到109年7月才開始服用，迨其於109年1
      0月20日接受採尿前，也都早已服用完畢，亦難認該藥物
      與其驗尿結果間有何關聯性。
　　⒊安非他命、甲基安非他命屬國內禁止醫療使用之第二級毒
      品，經衛生福利部核准之製劑，均不含安非他命、甲基安
      非他命成分乙節，乃係本院職務上所已知之事實，真善渼
      診所合法開立之Methylphenidate自無可能含有安非他命
      、甲基安非他命甚明。至於辯護人雖提出網頁資料（本院
      卷49至51頁），主張Methylphenidate之化學結構與安非
      他命類似，然縱係如此，亦僅係化學結構類似，仍無從遽
      認服用Methylphenidate後，尿液檢驗之結果會有甲基安
      非他命陽性反應。進一步來說，安非他命與甲基安非他命
      乃屬不同類之第二級毒品，施用後尿液之代謝物亦有所不
      同，服用甲基安非他命後，會產生甲基安非他命、安非他
      命代謝物，惟僅服用安非他命，則不會產生甲基安非他命
      代謝物。從而，本案被告之尿液檢驗結果呈現甲基安非他
      命陽性反應，自無可能係因服用與安非他命化學結構相類
      似之Methylphenidate所造成，應已明確。
　　⒋辯護人雖以被告明知要去觀護人室定期接受採尿，以及被
      告身體不佳，不可能再度施用毒品云云，以為抗辯。然實
      務上，行為人因毒癮發作，而不顧是否要接受驗尿，仍於
      驗尿前不久施用毒品，此情所在多有。況且，被告另案所
      犯販賣第二級毒品等罪，於106年9月22日假釋付保護管束
      出監後（110年5月11日期滿），亦曾於保護管束期間內，
      再度施用第二級毒品，而經本院裁定應送勒戒處所觀察勒
      戒在案，有臺灣高等法院被告前案紀錄表在卷可佐。是以
      被告確有去接受採尿前仍施用毒品之紀錄，自無從以被告
      明知採尿之日期，即可反推其在本案未施用毒品。又被告
      身體欠佳，亦不代表其一定不會再度施用毒品，亦常見行
      為人為求止痛，而藉由施用毒品緩解痛楚，辯護人此部分
      所辯，不足以作為有利於被告之認定。
  ㈢綜上，本案事證明確，被告犯行堪以認定，應依法論科。　
四、論罪科刑：
  ㈠核被告所為，係犯毒品危害防制條例第10條第2項之施用第二
    級毒品罪。被告持有毒品之低度行為，為施用毒品之高度行
    為吸收，不另論罪。
  ㈡本院審酌被告：⑴高中畢業之智識程度；⑵離婚，育有2名子女
    ，現由前妻照顧，其平常與母親同住之家庭狀況；⑶從事茶
    業，經濟狀況小康；⑷於另案假釋付保護管束期間，再為本
    案施用第二級毒品犯行，已如前所述，足見其欠缺自制力；
    ⑸施用毒品者有相當程度之成癮性及心理依賴，其犯罪心態
    與一般刑事犯罪之本質並不相同，應側重適當之醫學治療及
    心理矯治為宜；⑹犯後否認犯行等一切情狀。本院認量處如
    主文所示之刑，並諭知易科罰金之折算標準，應屬適當。　
    　　　
據上論斷，應依刑事訴訟法第299條第1項前段，毒品危害防制條
例第10條第2項，刑法第11條前段、第41條第1項前段，判決如主
文。
本案經檢察官陳美君提起公訴、檢察官陳志川到庭執行職務
中　　華　　民　　國　　110 　年　　1 　　月　　29　　日
                  刑事第三庭    法　官　張佐榕
以上正本證明與原本無異。
如不服本判決，應於判決送達後20日內，向本院提出上訴狀。
中　　華　　民　　國　　110 　年　　1 　　月　　29　　日
                                書記官　連彩婷
附錄本判決論罪科刑法條全文
毒品危害防制條例第10條第2項
施用第二級毒品者，處3年以下有期徒刑。